【裁判字號】    89,訴,1037
【裁判日期】    891011
【裁判案由】    重利
【裁判全文】
臺灣臺南地方法院刑事判決                        八十九年度訴字第一三七號
    公  訴  人  臺灣台南地方法院檢察署檢察官
    被      告  甲○○
                乙○○
右列被告因重利等案件，經檢察官提起公訴（八十八年度偵字第一二四五０號），本
院判決如左：
    主    文
甲○○以重利為常業，處有期徒刑壹年，緩刑參年。
乙○○無罪。
    事    實
一、甲○○借用乙○○之名義申請開設「醉愛商行」，再向美商美銀賓旭信用卡股份
    有限公司申請刷卡機，自民國八十八年一月間某日起，在報紙上刊登「任何卡、
    正當消費、付款迅速、一萬拿九五○○」廣告之方式，以電話0000000號
    轉接至行動電話0000000000號為聯絡方式，在台南市○○路三二六號
    處，以「假消費、真刷卡借貸」之方式，從事重利行為，並以之為常業，乘莫青
    燕、蘇鉉凱、許碧純、謝文榮等不特定人急迫用錢之際，凡刷卡借貸每新台幣（
    下同）一萬元，實際僅由甲○○給付借款人九千五百元，再向信用卡發卡銀行請
    領一萬元之方式，收取與原本顯不相當之重利。嗣因有丙○○者之信用卡遺失，
    並遭人冒用其名義向「醉愛商行」刷卡借貸多筆金錢，經丙○○向臺灣臺南地方
    法院檢察署提出告發，經警循線查悉上情。
二、案經台南市警察局移送臺灣臺南地方法院檢察署檢察官偵查起訴。
    理    由
壹、甲○○有罪部分：
  一、右揭犯罪事實，業據被告甲○○坦承不諱，核與證人莫青燕、蘇鉉凱、許碧純
      、謝文榮於警訊時供述之情節相符。是被告甲○○自白，核與事實相符。本件
      事證明確，被告甲○○犯行，洵堪認定。
  二、核被告甲○○所為，係犯刑法第三百四十五條之罪。爰審酌被告甲○○犯罪之
      動機、目的、手段、所犯罪行對社會造成之損害、犯罪後坦承犯行態度良好等
      一切之情狀，量處如主文所示之刑，以資懲儆。又被告甲○○前未曾受有期徒
      刑以上刑之宣告，有台灣台南地方法院檢察署刑案資料查註紀錄表及台灣高等
      法院被告全國前案紀錄表在卷可按，其因一時失慮，偶罹刑典，事後已坦承犯
      行，深具悔意，經此偵審教訓及刑之宣告後，應知警惕而無再犯之虞，本院因
      認所宣告之刑以暫不執行為當，併予宣告緩刑，用啟自新。
貳、乙○○有罪部分：
  一、公訴意旨另以：乙○○與甲○○二人間基於犯意之聯絡，先以乙○○之名義申
      請開設「醉愛商行」，再向美商美銀賓旭信用卡股份有限公司申請刷卡機提供
      予甲○○使用，自八十八年一月間某日起，利用在報紙上刊登「任何卡、正當
      消費、付款迅速、一萬拿九五○○」廣告之方式，以電話0000000號轉
      接至行動電話0000000000號為聯絡方式，在台南市○○路三二六號
      處，以「假消費、真刷卡借貸」之方式，從事重利行為，並均以之為常業；乘
      莫青燕、蘇鉉凱、許碧純、謝文榮等不特定人急迫用錢之際，凡刷卡借貸新臺
      幣（下同）一萬元，實際僅由甲○○給付借款人九千五百元，再向信用卡發卡
      銀行請領一萬元，收取與原本顯不相當之重利，因認被告乙○○涉有常業重利
      罪嫌云云。
  二、按犯罪事實應依證據認定之，無證據不得推定其犯罪事實，刑事訴訟法第一百
      五十四條定有明文。本件公訴人認被告乙○○涉有常業重利罪嫌，無非以被告
      乙○○係「醉愛商行」名義上之負責人，而聲請刷卡機名義上之人亦為乙○○
      等為據。訊據被告乙○○矢口否認有何重利過失，辯稱僅借名義給甲○○開商
      行，而有關稅金等事情，均是甲○○在處理，伊從不過問，亦不知甲○○在經
      營「假消費、真刷卡借貸」之事等語。經查，甲○○供述乙○○並不知其經營
      重利等語（見本院八十九年九月二十六日審理筆錄），而借款之莫青燕、蘇鉉
      凱、許碧純、謝文榮於警訊時均未指述曾向乙○○借款或曾見過乙○○（見警
      訊筆錄）。另按提供名義供他人開設公司或聲請信用卡機，並不當然明知借用
      者係欲經營重利犯罪，經常係提供銀行信用有問題或欲避稅之人所用，是乙○
      ○固係「醉愛商行」名義上之負責人，並不當然與實際經營「醉愛商行」並以
      該商行名義經營「假消費、真刷卡借貸」之甲○○就重利犯行有犯意聯絡及行
      為分擔。此外復查無其他積極證據足資證明被告乙○○有前揭公訴意旨所稱之
      重利犯行，揆諸前揭說明，尚無證據證明被告乙○○犯罪，應為被告乙○○無
      罪之諭知。
參、據上論斷，應依刑事訴訟法第二百九十九條第一項前段、第三百零一條第一項，
    刑法第三百四十五條、第七十四條第一款，罰金罰鍰提高標準條例第一條前段，
    判決如主文。
中      華      民      國    八  十  九    年    十    月    十  一    日
                                    臺灣臺南地方法院刑事第一庭
                                        法  官  王  獻  楠
右正本證明與原本無異。
如不服本判決，應於判決送達後十日內，向本院提出上訴狀。
                                        書記官  陳  玉  果
中      華      民      國    八  十  九    年    十    月    十  一    日
附錄本案論罪科刑法條全文。
刑法第三百四十五條：
  以犯前條之罪為常業者，處五年以下有期徒刑，得併科三千元以下罰金。


司法院資訊處製作；財團法人民間司法改革基金會備份。
